【裁判字號】    89,交易,37
【裁判日期】    890817
【裁判案由】    過失傷害等
【裁判全文】
臺灣宜蘭地方法院刑事判決                          八十九年度交易字第三七號
    公  訴  人  臺灣宜蘭地方法院檢察署檢察官
    被      告  乙○○
    選任辯護人  李秋銘
    被      告  甲○○
右列被告等因過失傷害等案件，經檢察官聲請簡易判決處刑（八十八年度偵字第二四
○五、三二七四號），本院判決如左：
    主  文
乙○○因過失傷害人，處有期徒刑參月，如易科罰金，以參佰元折算壹日。
甲○○意圖使犯人隱避而頂替，處有期徒刑肆月，如易科罰金，以參佰元算壹日。
    事  實
一、乙○○未領有駕駛執照，於民國八十八年四月二十三日下午駕駛車牌號碼ＩＮ─
    二九六五號自用小客車，附載甲○○及林一平、林佩芬，沿宜蘭縣蘇澳鎮○○路
    轉入台二號省公路，由蘇澳往台北方向行駛，於同日十三時四十許行經大同路與
    台二號省公路有閃光紅燈號誌交岔路口前，原應注意減速接近，先停於交岔路口
    前，讓幹道車優先通過後，認為安全時，方得續行，而依當時情形，又無不能注
    意之情事，竟疏未注意，貿然在行經上開有閃光紅燈號誌交岔路口時，且屬支道
    車未暫停讓幹道車先行，適有王曾煜駕駛車牌號碼ＧＯ─三四五○號自用小客車
    附載蕭秀梅、蕭劉馨、王秀盆、王炳耀沿台二號省公路由蘇澳往台北方向直行，
    原應注意在行經閃光黃燈號誌時應減速慢行，亦疏未注意，仍超速行駛，兩車因
    而發生碰撞，造成王曾煜右眼瞼週圍裂傷、頭部外傷；王秀盆右側肱骨折；王炳
    耀胸部挫傷、左手、左下肢擦傷；蕭秀梅胸部挫傷、左小腿挫瘀傷；蕭劉馨則為
    左側肱骨折、胸部挫傷之傷害。惟因乙○○為現役軍人且無照駕駛，甲○○竟意
    圖使乙○○隱避，免受刑事訴追，而出面於警訊及偵查及審判中均自稱其為本件
    駕車肇事之駕駛人而加以頂替。
二、案經告訴人王曾煜、王炳耀、王秀盆、蕭秀梅、蕭劉馨訴由宜蘭縣警察局蘇澳分
    局報告暨台灣宜蘭地方法院檢察署檢察官自動檢舉偵查起訴。
    理  由
一、訊之被告乙○○、甲○○均坦承ＩＮ─二九六五號自用小客車有因駕駛人肇事致
    告訴人等受傷之情事，惟均辯稱：該車之駕駛人為被告甲○○，告訴人等因和解
    不成挾怨誣陷云云。惟查：
    （一）前揭ＩＮ─二九六五號自用小客車之駕駛人為被告乙○○之事實，有告訴
          人王曾煜、王秀盆之指訴為據。告訴人王曾煜稱：「我有看到被告乙○○
          從駕駛座走出來、被告甲○○從車子前面右座走出來，被告乙○○有主動
          和我們交談，被告甲○○在旁沒做什麼事．．．」告訴人王秀盆亦則稱：
          我坐在駕駛座後面，我有看到被告乙○○從他的駕駛座那裡下來，他先過
          來處理．．．警員當時有問肇事人要駕照，是跟被告乙○○要的，因為當
          時被告乙○○都跟我們在一起」等語。告訴人等與被告二人原不相識，苟
          被告甲○○確為駕駛人，告訴人等應無理由故陷被告乙○○於罪。
    （二）被告乙○○因本件車禍頭部挫傷、胸部挫傷、右頰挫擦傷及兩膝挫擦傷，
          有財團法人天主教靈醫會羅東聖母醫院診斷證明書一紙在卷可憑；被告高
          祥益僅左膝擦傷，業據其供承在卷，ＩＮ─二九六五號自用小客車車廂內
          位置，有被告乙○○所攝照片為據，而依據前揭資料，可判定：汽車駕駛
  人會有胸部傷害是因為撞到方向盤、駕駛人及前座乘客膝蓋都會受傷是因
          為撞到置物箱，依據傷勢分佈，本件以被告乙○○為駕駛人之機率較高，
          幾乎可以確定被告乙○○為駕駛人等情，有本院選任之鑑定人即內政部警
          政署刑事警察局法醫室主任法醫師石台平之鑑定意見可資為據，且該鑑定
          意見有其所提出法醫學文獻資料三紙可資佐證。鑑定意見係具有特別知識
          經驗之專家所提出之專業意見，屬科學上之判斷，依法得為證據資料。
    （三）被告二人於偵查中均自承：被告乙○○之母協同被告甲○○參加調解委員
          會之調解多次，均由被告乙○○之母陳述意見，而被告甲○○未置一詞，
          且被告乙○○之母亦曾主動電告告訴人商討和解事宜等語，苟被告乙○○
          非駕駛人，其母應不致於出面處理，是此等間接證據堪為認定被告乙○○
          為駕駛人之論據。
    （四）證人即事故發生後處理現場之警員陳清森雖證稱：「當時我到現場以後．
          ．．就問福特那台車是誰開的，是這位先生（指被告甲○○）舉手的，當
          時告訴人也在場，他們沒有什麼反應」等語，而與告訴人王曾煜、王秀盆
          之指訴情節並不相符，然證人陳清森係事故後始到達現場，並非目睹事故
          發生之人，其證言之證明力較為薄弱。再者，宜蘭縣警察局蘇澳分局車禍
          處理呈報單及道路交通事故調查表雖均載明被告甲○○為駕駛人，惟該等
          文書為八十八年六月十五日始行製作，距事故發生時已近二月，且所載係
          警員依被告二人當時之陳述所認定之駕駛人，茲雙方既就實際駕駛人有爭
          議，前揭資料自不能據為認定孰為駕駛人之依據。
    （五）至告訴人王曾煜雖就何以於調解聲請書上將被告甲○○而非被告乙○○列
          為調解對象一事，未能提出合理說明，然聲請調解之行為，究屬事後請求
          賠償之方法，與事故當時孰為駕駛人尚屬二事。是尚難以告訴人王曾煜前
          揭行為，直接推論被告甲○○為駕駛人。
    （六）又被告乙○○於審訊中屢次避重就輕，僅就車上是否附載其他乘客乙事，
          即辯稱未有附載他人云云，與被告甲○○所供不符，且乘客林一平亦到院
          作證，顯見被告乙○○應係說謊，其供述不足採信。至證人林一平雖證稱
          實際駕駛人為被告甲○○云云，惟伊為被告等之朋友，其證言之證明力不
          高，本院認仍應參酌其他證據以查明其證言是否與事實相符。
    （七）被告二人對於本件事故發生後之處理經過，供述頗不相符，而告訴人王曾
          煜對於為何先以被告甲○○為聲請調解對象，嗣又指認被告乙○○為駕駛
          人等情之說詞亦有矛盾，本院認本件依鑑定所得證據資料，其證據價值較
          被告及告訴人之陳述為高，亦較證人陳清森及林一平之證述可採。此外，
          本件事故發生情形，有道路交通事故調查報告表及現場照片在卷可參，告
          訴人王增煜、蕭秀梅、蕭劉馨、王秀盆、王炳耀因本件事故受傷，復有有
          驗傷診斷書五份附卷可稽，被告練仁駕車肇事，致告訴人等受傷，而被告
          甲○○為之頂替之事實應堪認定。至被告乙○○雖聲請傳訊證人即案發時
          拖吊車輛之大展汽車修理廠員工黃議進，以證明駕駛座之車門無法開啟，
          經查被告二人何人為駕駛人之判定既已明確，是該證人應無傳喚之必要，
          併此敘明。
二、按行車行駛至交岔路口，其行進、轉彎應遵守燈光號誌之指示，而閃光紅燈表示
    停車再開，車輛應減速接近，先停於交岔路口前，讓幹道車優先通過後，認為安
    全時，方得續行，為道路交通安全規則第一百零二條第一項第一款、道路交通標
    誌標線號誌設置規則第二百一十一條第一項第二款所明定，被告乙○○駕車自應
    注意上開規定，且依當時情形，並無不能注意之情事，竟疏未注意致釀車禍，致
    告訴人等受傷，被告乙○○顯有過失。告訴人王曾煜行經黃色閃光號誌時，固未
    注意減速慢行，反超速行駛，業據其於警訊時自承不諱，並有前揭事故調查表可
    參，惟告訴人王曾煜之與有過失究無解於被告乙○○之過失責任，且其過失行為
    與告訴人等所受傷害間有相當因果關係。本件事證明確，被告二人犯行均堪認定
    。
三﹑核被告乙○○所為，係犯刑法第二百八十四條第一項前段之過失傷害罪。被告乙
    ○○係以一過失行為，同時致多人受傷害，侵害數法益，為想像競合犯，應從一
    重處斷。又被告乙○○係無照駕駛，應依道路交通管理處罰條例第八十六條第一
    項加重其刑至二分之一。另被告甲○○係犯同法第一百六十四條第二項頂替人犯
    罪。爰審酌被告乙○○之過失程度、告訴人王曾煜亦與有過失、肇事所生之損害
    ，及犯罪後非但無悔意，反狡詞圖卸之態度；被告甲○○頂替人犯，妨害國家司
    法權之行使及其犯罪後態度等一切情狀，分別量處如主文所示之刑，並均諭知易
  科罰金之折算標準。
據上論斷，應依刑事訴訟法第二百九十九條第一項前段，刑法第二百八十四條第一項
前段、第一百六十四條第二項、第五十五條、第四十一條、道路交通管理處罰條例第
八十六條第一項，罰金罰鍰提高標準條例第一條前段、第二條判決如主文。
中    華    民    國      八十九      年      八      月     十七      日
                                  臺灣宜蘭地方法院刑事庭
                                          法  官  謝  佩  玲
右正本證明與原本無異。
如不服本判決，應於判決送達後十日內，向本院提出上訴狀。(應附繕本)
                                          書記官  莊  淑  茹
中    華    民    國      八十九      年      八      月     十九      日
中華民國刑法第二百八十四條第一項
因過失傷害人者，處六月以下有期徒刑、拘役或五百元以下罰金，致重傷者，處一年
以下有期徒刑、拘役或五百元以下罰金。
中華民國刑法第一百六十四條
藏匿犯人或依法逮捕拘禁之脫逃人或使之隱避者，處二年以下有期徒刑、拘役或五百
元以下罰金。
意圖犯前項之罪而頂替者，亦同。


司法院資訊處製作；財團法人民間司法改革基金會備份。
